【裁判字號】    98,基簡,737
【裁判日期】    980924
【裁判案由】    給付公寓大廈管理費
【裁判全文】
臺灣基隆地方法院民事判決             98年度基簡字第737號
原      告  轟動天廈公寓大廈管理委員會
法定代理人  甲○○
訴訟代理人  丁○○
            乙○○
被      告  丙○○
上列當事人間請求給付公寓大廈管理費事件，本院於民國98年 9
月10日言詞辯論終結，判決如下：
    主  文
被告應給付原告新臺幣貳拾肆萬貳仟肆佰元，及自民國九十八年
九月四日起至清償日止，按週年百分之五計算之利息。
訴訟費用新臺幣貳仟陸佰伍拾元由被告負擔。
本判決得假執行；但被告如以新臺幣貳拾肆萬貳仟肆佰元預供擔
保，免為假執行。
    事實及理由
一、原告主張：
  (一)被告為原告社區內門牌號碼基隆市○○區○○路80號地下 1
    樓、 2樓及82號房屋之區分所有權人，並於該址經營新天地
    餐廳，依社區規約規定，區分所有權人應按月繳納經常管理
    費，然被告積欠自民國97年9月起至98年8月止之管理費，合
    計新臺幣（下同） 242,400元，經催告仍不給付，為此提起
    本訴，請求判決如主文第1項所示。
  (二)對被告抗辯之陳述略以：被告繳納管理費之義務與其房屋是
    否漏水無關，且被告所述之漏水問題已經處理完畢。
二、被告聲明駁回原告之訴，其陳述及抗辯略以：被告確實積欠
    97年9月起至98年8月止之管理費合計 242,400元，然因公共
    管線有問題致漏水滴入被告房屋，有客戶吃飯中途突然漏水
    ，原告應賠償客戶用餐未付錢及被告重新裝潢之損失，該部
    分之損失不只3、4百萬元。
三、原告主張之上開事實，業據提出建物登記謄本 3件為證，被
    告對其積欠自97年9月起至98年8月止之管理費合計 242,400
    元之事實亦不爭執，應堪信為真實。
四、被告雖以前揭內容抗辯，惟按所謂同時履行之抗辯，乃係基
    於雙務契約而發生，倘雙方之債務，非本於同一之雙務契約
    而發生，縱令雙方債務在事實上有密切之關係，或雙方之債
    務雖因同一之雙務契約而發生，然其一方之給付，與他方之
    給付，並非立於互為對待給付之關係者，均不能發生同時履
    行之抗辯，最高法院59年度台上字第 850號判例可資參照。
    是就同時履行抗辯權之成立，須因本於雙務契約而互負債務
    ，其間並有對價關係，始具有此抗辯權利。查公寓大廈之管
    理委員會係指為執行區分所有權人會議決議事項及公寓大廈
    管理維護工作，由區分所有權人選任住戶若干人為管理委員
    所設立之組織，公寓大廈管理條例第3條第9款即有明定。又
    參照同法第36條關於管理委員會之職務之規定，可知管理委
    員會係承全體住戶之委託處理事務，亦即管理義務係管理委
    員會對全體區分所有權人之義務，而非對於個別住戶之義務
    。次查，區分所有權人依區分所有權人會議決議有繳納公共
    基金之義務，同法第18條第1項第2款亦有明定，足見區分所
    有權人應否繳納管理費及數額多寡，係由區分所有權人召集
    之區分所有權人會議所決定，因此管理委員會僅在執行全體
    區分所有權人決議之事項，區分所有權人繳納對象之債權主
    體，係屬全體區分所有權人，而非管理委員會，則管理委員
    會職務之行使與區分所有權人繳納管理費之義務並非源於同
    一雙務契約，既非立於互為對待給付之關係者，自不能發生
    同時履行之抗辯，故被告不得以公共管線有漏水問題為由，
    拒絕給付本件管理費。至於被告辯稱原告應賠償客戶用餐未
    付錢及被告重新裝潢之損失云云，應另循其他程序主張權利
    ，附此敘明。
五、從而，原告依公寓大廈管理條例及社區規約之法律關係，請
    求被告給付如主文第 1項所示之管理費及法定遲延利息，為
    有理由，應予准許。
六、本件係民事訴訟法第427條第1項所定訴訟標的金額在50萬元
    以下之財產權訴訟，本院為被告敗訴之判決，應依職權宣告
    假執行，並依同法第392條第2項規定，依職權宣告被告預供
    擔保，而免為假執行。
七、本件訴訟費用即第一審裁判費2,650元，由被告負擔。
中    華    民    國    98    年    9     月    24    日
                  基隆簡易庭法  官  陳湘琳
以上正本係照原本作成。
對於本件判決如有不服，應於收受送達後20日內向本院提出上訴
書狀，上訴於本院合議庭，並按他造當事人之人數附具繕本。
中    華    民    國    98    年    9     月    24    日
                            書記官  張慧儀


司法院資訊處製作；財團法人民間司法改革基金會備份。
